【裁判字號】    97,交聲,147
【裁判日期】    970930
【裁判案由】    違反道路交通管理處罰條例聲明異議
【裁判全文】
臺灣士林地方法院交通事件裁定         97年度交聲字第147號
原處分機關  交通部公路總局臺北區監理所蘆洲監理站
異議人即    甲○○
受處分人
上列異議人即受分人因違反道路交通管理處罰條例案件，對於交
通部公路總局臺北區監理所蘆洲監理站於97年1 月7 日所為之處
分（原處分：北監蘆字第裁46-C00000000號）聲明異議，本院裁
定如下：
    主  文
原處分撤銷。
甲○○不罰。
    理  由
一、按汽車駕駛人，駕駛汽車違反道路交通安全規則、第33條之
    管制規則，因而肇事致人受傷者，記違規點數3 點，道路交
    通管理處罰條例第61條第3 項前段定有明文。
二、原處分意旨略以：異議人即受處分人甲○○騎乘車號CZV-66
    9 號重型機車，於民國96年10月10日20時50分許，行經臺北
    縣三重市○○○路近中山橋路口處，違反道路交通安全規則
    ，肇事致人受傷，依道路交通管理處罰條例第61條第3 項前
    段之規定，記違規點數3 點。
三、聲明異議意旨略以：伊於前揭時地，騎乘車號CZV-669 號重
    型機車，於下班途中行經三重市○○○路近中山橋處，因行
    人王崎穎急於上堤防觀看國慶煙火施放，捨棄中山橋下之紅
    綠燈號誌，直接橫越逆向三線車道及水泥製中央分隔島，並
    持續穿越快車道及一般車道而與伊相撞擊，當時伊行車之時
    速約略為55公里至60公里，係在限速50公里之容許寬限值（
    即時速60公里）內，伊並非故意亦已盡相當之注意義務仍無
    法防免本次事故之發生，若因此而受有裁罰實不甘服，為維
    護伊之權益而聲明異議。
四、經查：
    (一)按法院受理交通事件，準用刑事訴訟法之規定，道路交通
      管理處罰條例第89條前段定有明文；又被告或共犯之自白
      ，不得作為有罪判決之唯一證據，仍應調查其他必要之證
      據，以查其是否與事實相符，刑事訴訟法第156 條第2 項
      定有明文，此乃為避免過份偏重自白，有害於真實發現及
      人權保障；再刑事訴訟法第154 條第2 項規定：犯罪事實
      應依證據認定之，無證據不得認定犯罪事實；而依最高法
      院民國76年臺上字第4986號判例意旨：認定犯罪事實所憑
      之證據，雖不以直接證據為限，間接證據亦包括在內，然
      而無論直接證據或間接證據，其為訴訟上之證明，須於通
      常一般之人均不致有所懷疑，而得確信其為真實之程度者
      ，始得據為有罪之認定，倘其證明尚未達到此一程度，而
      有合理之懷疑存在而無從使事實審法院得有罪之確信時，
      即應由法院為諭知被告無罪之判決。前揭認定被告有罪，
      就該有罪事實不能有任何合理懷疑存在之原則，於道路交
      通管理處罰條例案件亦有其適用。易言之，當法院踐行調
      查證據程式完畢後，如就原處分機關所認定違規事實仍有
      合理懷疑，應對異議人為有利之認定。
    (二)本件異議人即受處分人甲○○於上開時、地，騎乘上揭車
      號重型機車，與行人王崎穎發生碰撞，致王崎穎受傷等情
      ，為異議人所自承，並有臺北縣政府警察局舉發違反道路
      交通管理事件通知單、臺北縣政府警察局三重分局道路交
      通事故當事人登記聯單1 紙、臺北縣政府警察局三重分局
      二重派出所道路交通事故調查筆錄2 份及現場照片7 幀在
      卷可稽，此部分事實洵堪認定。
    (三)本件原處分機關認定異議人上開交通違規事實，無非係以
      原舉發機關臺北縣政府警察局交通隊交安組員警掣發之舉
      發違反道路交通管理事件通知單及交通部公路總局臺北區
      監理所蘆洲監理站北監蘆字第裁46-C00000000號違反道路
      交通管理事件裁決書各1 紙為裁罰之論據。雖被告自陳其
      案發當時之車速約為55公里至60公里，而肇事路段速限為
      50公里，惟經本院函調臺灣板橋地方法院檢察署關於本件
      97年度偵字第5592號甲○○過失傷害案件全卷，其中異議
      人雖自承其當時車速約為55公里至60公里，然本件現場並
      未發現可供推算異議人當時車速之煞車痕跡，亦無其他測
      量所得資料以資認定異議人實際車速，而觀諸異議人車損
      狀況為左方向燈、左車頭斜板、左車頭下斜板、左後蹋板
      及車殼等處有輕微磨損與裂痕等情，亦僅可認定車損狀況
      與現場地面所遺留之括擦痕跡相關，尚難以此推認異議人
      當時實際車速，則依前皆說明，自不能僅憑異議人自承之
      詞而斷認其有超速違規之事實。
    (四)另卷附臺北縣政府警察局道路交通事故初步分析研判表雖
      認異議人甲○○有未注意車前狀況且涉嫌超速行駛之肇事
      原因，惟該研判表僅係填表員警依雙方當事人之口述、現
      場圖、現場相關事證所為初步分析意見，並非臺灣板橋地
      方法院檢察署依法指定之鑑定人或鑑定機關所為之鑑定報
      告，本無證據能力，自不得執為不利異議人之證據，並予
      敘明。且交通法規所稱「注意車前狀況」之情形，應指駕
      駛人就其注意力所及之情況下，對於車前已存在或可能存
      在事物應予注意，以便採取適當之反應措施而言，是駕駛
      人注意車前狀況，應建立在行車當時之時間、空間之一切
      狀況下進行綜合判斷。而本件事發路段係設有窄式無柵欄
      中央分向島之雙向4 線道，路旁設有護欄，且王崎穎亦自
      承其係違規穿越中央分隔島至對向馬路，是依現場之道路
      規劃情形，異議人自可信賴行車間不會有行人突然自快車
      道由左自右穿越道路，異議人對此之注意義務應較一般情
      形為低，故尚難認被告於此客觀行車環境下有何未注意車
      前狀況之情形，再異議人上開因同一行為涉嫌觸犯刑法第
      284 條第1 項過失傷害之案件，經檢察官偵查後，亦認異
      議人就本件事故，並無過失，而處分不起訴在案，此經本
      院調閱卷宗核閱無訛，並有臺灣板橋地方法院檢察署97年
      度偵字第5592號不起訴處分書及高等法院檢察署97年度上
      聲議字第1875號處分書在卷可憑，此外，亦無其他得認定
      異議人有他項違反道路交通管理處罰條例之事由，是原處
      分機關並未具體指明異議人有何明確違規事由，即以道路
      交通管理處罰條例第61條第3 項之規定予以記點裁罰，實
      有不當。
五、綜上所述，本件依現存之證據，尚不足以證明異議人騎乘車
    號CZV-669 號重型機車確有原處分所指於前揭時地「違反道
    安規則肇事致人受傷」之違規事實，依照前開說明，不得為
    異議人不利之認定。原處分機關未經詳查，遽依道路交通管
    理處罰條例第61條第3 項規定予以裁罰，應有未洽。異議人
    不服，聲明異議為有理由，應依法將原處分撤銷，並為異議
    人不罰之諭知。
據上論斷，應依道路交通案件處理辦法第20條前段，裁定如主文
中    華    民    國    97    年    9     月    30    日
                        交通法庭法  官  高雅敏
以上正本證明與原本無異
如不服本裁定應於送達後5日內向本院提出抗告狀
                                書記官  陳映羽
中    華    民    國    97    年    9     月    30    日


司法院資訊處製作；財團法人民間司法改革基金會備份。
